# 请教陈版，处置唯一子公司期末编制合并报表问题

提问人：659761666 时间：2020-06-22 12:33:08
一、背景
甲公司持有A公司20.00%股权，对A公司重大影响。A公司原持有唯一子公司B公司100.00%股权,对B公司实现控制。 2019 年 6 月 1 日处置B公司70%股权，对B公司丧失控制权转为重大影响。
问题 1 ：A公司 2019 年期末是否需要编制合并报表？
问题 2 ：如果A公司期末不编制合并报表，是否可以在个别报表确认处置股权取得的对价与剩余股权公允价值之和，减去按原持股比例计算应享有原有子公司自购买日开始持续计算的净资产的份额之间的差额，计入丧失控制权当期的投资收益？
问题 3 ：如果A公司期末不编制合并报表，甲公司持有A公司的长期股权投资在 2019 年期末如何确认投资收益？（上期依据合并报表确认投资收益，本期依据个别报表确认投资收益如何衔接？）
问题 4 ：如果A公司期末编制合并报表，下期末如果仍为单体公司不需要编制合并报表，甲公司持有A公司的长期股权投资在 2020 年末如何确认投资收益？（上期依据合并报表确认投资收益，本期依据个别报表确认投资收益如何衔接？）

回答人：chenyiwei
1 、A公司 2019 年度仍需编制合并利润表和合并现金流量表，但 2019 年末无需编制合并资产负债表。
2 、A的个别报表层面的长期股权投资（对B的剩余股权）不能沿用合并报表层面的计量原则。
3 、甲公司对A的权益法核算理论上仍应以A的合并报表为基础。但这种特殊情况下确实会遇到问题。考虑到甲对A仅仅是重大影响，A公司不可能专门为了甲公司的权益法核算目的而编制一套模拟报表，故作为一项特殊处理，也可能可以接受以A公司的个别报表为基础进行权益法核算。

提问人：659761666 时间：2020-06-23 12:33:09
陈老师，瑞华研究中提及“《企业会计准则第 32 号——中期财务报告》第四条规定：“上年度财务报告包括了合并财务报表，但报告中期内处置了所有应当纳入合并范围的子公司的，中期财务报告只需提供母公司财务报表，但上年度比较财务报表仍应当包括合并财务报表，上年度可比中期没有子公司的除外。”参照中期报告准则的上述规定，由于本期已无子公司，因此本期A公司无需编制合并报表，只须编制个别报表，相应地，只需要在个别报表层面按照《企业会计准则第 2 号——长期股权投资（ 2014 年修订）》第十五条第二款对丧失控制权时个别报表层面的处理原则处理即可，无需按照《企业会计准则第 33 号——合并财务报表（ 2014 年修订）》第五十条所规定的合并报表层面的处理原则对剩余股权按处置日的公允价值重新计量。即，无需考虑现在的个别报表和以往的合并报表层面如何衔接的问题。”。这个结论和需要编制合并利润表、合并现金流量表的结论有没有矛盾。

回答人：chenyiwei
不矛盾。瑞华研究中的案例是在上年度末已经没有子公司，即子公司的全部处置发生在上年。这种情况下本年度自然不必编制任何合并报表。